【裁判字號】    97,聲再,2
【裁判日期】    970303
【裁判案由】    確定界址
【裁判全文】
臺灣雲林地方法院民事裁定               97年度聲再字第2號
再審聲請人  甲○○
再審相對人  乙○○
上列當事人間請求確定界址事件，再審聲請人對於民國96年12月
31日本院96年度聲再字第5 號民事確定裁定聲請再審，本院裁定
如下：
    主      文
再審聲請駁回。
再審聲請費用由再審聲請人負擔。
    理      由
一、再審聲請人提起本件再審聲請其聲明、陳述及證據如附件－
    民事再審聲請狀所載。
二、按提起再審之訴，應依民事訴訟法第501 條第1 項第4 款表
    明再審理由，及關於再審理由並遵守不變期間之證據，此為
    必須具備之程式。又對於確定裁定聲請再審，係準用再審之
    訴之規定（同法第507 條），故必有再審之理由，且依法表
    明者，始得聲請再審，否則，其聲請再審為不合法。其次，
    民事訴訟法第496 條第1 項第1 款所謂適用法規顯有錯誤者
    ，係指確定判決所適用之法規顯然不合於法律規定，或與司
    法院現尚有效及大法官會議之解釋，或最高法院尚有效之判
    例顯然違反者而言。是對確定裁定主張有所謂適用法規顯有
    錯誤事由而聲請再審，必須指明確定「裁定」有如何合於法
    定再審事由之具體情事，始為相當，倘僅泛言有何條款之再
    審事由，而無具體情事者，仍難謂已合法表明再審事由（最
    高法院60年台再字第170 號判例、61年台再字第137 號判例
    參照）。再者，法院裁判適用法規或解釋法律，係依職權為
    之，是對原判決所持法律上之見解有所爭執申辯，尚難謂為
    適用法規顯有錯誤（最高行政法院61年裁字第153 號判例酌
    參）。
三、查，本院96年度聲再字第5 號民事確定裁定（下稱原確定裁
    定），係以再審聲請人之再審聲請違背民事訴訟法第498 條
    之1 、第507 條規定為由，認其對本院96年度聲再字第2 號
    民事確定裁定為再審聲請不合法，而予裁定駁回。經核殊無
    適用法規顯有錯誤之可言。惟本件再審聲請人猶仍以原確定
    裁定適用法規顯有錯誤為由，對之提起本件再審聲請，且其
    書狀並未具體指摘原確定裁定所適用之法規究與何成文法內
    容顯然不合，或與何司法院現尚有效及大法官會議之解釋，
    或最高法院尚有效之判例顯然違反，自難謂已合法表明再審
    事由。本件再審聲請既未合法表明再審事由，即為無再審之
    事由，其聲請再審為不合法。
四、末按聲請再審之目的，係在廢棄原確定裁定，並就原裁定變
    更為有利再審聲請人之裁定。就請求廢棄原確定裁定言，為
    訴訟法上形成之訴，另有形成權為其訴訟標的。就請求對原
    訴訟變更為有利再審聲請人之判決言，原確定判決所裁判之
    法律關係，亦併為再審聲請程序審理之對象，故原有之訴之
    訴訟標的，亦併為再審聲請之訴訟標的，故再審聲請應有二
    個訴訟標的。又對於再審聲請之確定裁定，如具有再審理由
    ，亦得聲請再審，則在此一訴訟程序，即有(一)原確定判決之
    訴訟標的，(二)對原確定判決聲請再審之訴訟標的，(三)對聲請
    再審之確定裁定聲請再審之訴訟標的，共有三個訴訟標的存
    在。如多次對再審聲請之確定裁定聲請再審，依此類推，即
    可能有三以上之訴訟標的。而對於再審聲請之確定裁定聲請
    再審之訴訟標的，與前再審聲請之訴訟標的及原有之訴之訴
    訟標的間，均有相互依存關係。換言之，須該再審聲請之確
    定裁定有再審理由，方得審究前再審聲請之確定裁定有無再
    審理由，之後始得就原確定判決有無再審理由加以審理，進
    而才能就原訴訟事件之本案辯論裁判。查，本件再審聲請人
    聲請本件再審，除請求廢棄本院96年度聲再字第5 號民事確
    定裁定外，並求為廢棄本院96年度聲再字第2 號民事確定裁
    定、95年度再易字第10號民事確定裁定、95年度再易字第4
    號民事確定裁定、93年度再易字第10號再審之訴之確定終局
    判決、90年度簡上字第32號原確定判決，探究其聲請本件再
    審之目的，無非在逐一回復前確定裁定及判決之訴訟程序，
    以進入原訴訟事件之訴訟程序，依照前開說明，即應先審究
    本院96年度聲再字第5 號民事確定裁定有無再審理由，須該
    再審聲請之確定裁定有再審理由，才能依序審究本院96年度
    聲再字第2 號民事確定裁定、95年度再易字第10號民事確定
    裁定、95年度再易字第4 號民事確定裁定、93年度再易字第
    10號再審之訴之確定終局判決、90年度簡上字第32號原確定
    判決。承上，本件再審聲請人對原確定裁定聲請再審，既未
    表明再審事由，其再審聲請即不合法不應准許，則本院96年
    度聲再字第5 號再審聲請前之再審聲請之確定裁定、再審之
    訴之確定判決及原有之訴之確定判決有無再審理由，自無審
    究必要，附此敘明。
五、依民事訴訟法第507 條、第502 條第1 項、第95條、第78條
    ，裁定如主文。
中    華    民    國    97    年    3     月    3     日
                  民事第一庭  審判長法  官  紀文勝
                                    法  官  冷明珍
                                    法  官  蔣得忠
以上正本係照原本作成
不得抗告。
中    華    民    國    97    年    3     月    3     日
                                    書記官  賴成育


司法院資訊處製作；財團法人民間司法改革基金會備份。
